【裁判字號】    99,易,998
【裁判日期】    990712
【裁判案由】    竊盜等
【裁判全文】
臺灣板橋地方法院刑事判決               99年度易字第998號
公  訴  人  臺灣板橋地方法院檢察署檢察官
被      告  丙○○
選任辯護人  陳德峰律師
            賴建旭律師（均於99年4月16日受任；同年5月24日
上列被告因竊盜等案件，經檢察官提起公訴（98年度偵字第2382
0 號），本院判決如下：
    主  文
丙○○犯如附表壹、貳之罪，各處如附表壹、貳所示之罪，應執
行有期徒刑參年陸月，並應於刑之執行前，令入勞動場所強制工
作參年。
    事  實
一、丙○○前曾因多次竊盜罪，均經執行完畢，仍未見悔悟，竟
    仍分別基於意圖為自己不法所有之犯意，於附表壹編號一至
    三所示時間，以該附表內所示方法，侵入該附表所示地點之
    被害人家中，以不詳方式，竊取如該附表所載財物，得手後
    旋即離去現場，並經警於現場分別採集鞋印痕跡。另可查知
    附表貳編號一至五所示財物，均係他人失竊之財物，係來路
    不明之贓物（遭竊之時、地均詳見附表貳），竟基於故買贓
    物之不確定故意，分別於附表貳編號一至五所示遭竊時間後
    ，至為警查獲前之如該附表所示時間，在臺北縣三重市中興
    橋三重端橋下某處，以顯低於市價向真實姓名、年籍不詳之
    成年男子分別買受2 次。嗣經附表壹、貳所示被害人發現住
    處遭竊，旋報警處理，經警循線於98年8 月27日13時許，在
    丙○○位於臺北縣蘆洲市○○○路○ 段16巷8 號2 樓住處查
    獲，並扣得如附表壹、貳所示財物及附表參之物件，嗣並將
    扣案之丙○○布鞋送請鑑驗紋痕，查悉上情。
二、案經臺北市政府警察局松山分局移由臺灣板橋地方法院檢察
    署檢察官偵查起訴。
    理  由
一、訊據被告丙○○固坦承先後於98年7 月、8 月間不詳時間，
    買受如附表貳編號一至五所示之物，惟矢口否認有何附表壹
    所示竊盜犯行，辯稱略以：附表壹所示財物同為伊於中興橋
    下購得等云云，其所選任之辯護人律師提出辯護略以：被告
    坦承贓物犯行，竊盜部分剛才業經鑑定證人證述，確實缺乏
    個化特徵足資比對的紋痕特徵，所以無法進一步比對，罪疑
    惟輕，應將利益歸於當事人，如不能明確證明相符，應認定
    不一樣，本案不能證明被告有竊盜事實。至於檢察官提到附
    表貳四、五部分，誠如被告所言，是松山分局警察叫他承認
    ，被告當時為了可以趕快結束可以交保，才為此陳述，但於
    審理中已經否認，除此外沒有其他證據證明被告有竊盜行為
    ，且編號四、五部分也非竊盜罪，贓物部分被告已經承認，
    請從輕量刑等情，為被告做出事實上暨法律上之辯護。
二、本院認定被告犯罪之證據暨得心證之理由，說明如下：
(一)、附表壹編號一至三所示財物，係證人即被害人陳伶娥、陳吳
    寶珠、朴雪姬等所有於附表壹所示時、地遭竊之事實，業據
    其等於警詢指述明確；又附表貳所示財物，係證人即告訴人
    丁芸蘭、證人即被害人陳慧芳、陳筱瑜、李子瑛、王秀娟所
    有於附表貳所示時、地遭竊之事實，同據其等於警詢指述明
    確。均無疑義。
(二)、參之臺北市政府警察局中山分局98年12月2 日北市警中分刑
    字第09836938800 、00000000000 、98年12月11日北市警中
    分刑字第09834904700 號函及所附內政部警政署刑事警察局
    鑑定書、照片等件，足證附表壹編號一至三失竊地點現場所
    採集之鞋印，與被告所穿布鞋拓印痕之紋痕型態、大小、間
    距類同，並經鑑定證人乙○○證述略以：「刑事局鑑識科痕
    跡組組長；（提示偵查卷第181-186 頁予證人閱覽；這份鑑
    定書是由誰鑑定的？）這件是我鑑定的；（同上卷第188-19
    2 頁，這份鑑定書是誰鑑定的？）這份也是我鑑定的；（同
    上卷第195-204 頁，這份鑑定書是誰鑑定的？）也是我鑑定
    的；（請說明上開三份鑑定經過？）這三件是由臺北市警察
    局刑事鑑識中心一起送過來鑑定的，他們將這三個案子的現
    場照片以及查扣的嫌犯鞋子，送到我們刑事局請我鑑定，整
    個過程我們依照標準程序，會將現場照片一比一放大，再將
    嫌犯的鞋子直接拓印下來作成鑑定，這三件做出來的結果均
    與嫌犯的鞋子是呈現紋痕、型態、大小、間距類同；（查扣
    的嫌犯鞋子是新鞋還是舊鞋？）依我看到的具體鞋子，是使
    用過一段時間，但使用過多久，無法判斷；（三份鑑定報告
    均提到：缺乏足資個化比對之紋痕特徵，什麼意思？）這表
    示現場的鞋印證物，沒有找到紋痕個化的特徵，所以只能說
    鞋印是類同的鞋子留下的，無法特定是此鞋，所謂的個化特
    徵是指該鞋子在使用過程中產生特定的缺損或斷點，例如卡
    到一顆石頭，在紋路上可以看出石頭的位置，就可以判斷是
    該鞋；（提示偵查卷第193 頁予證人閱覽；中山分局的公文
    上面說：經過刑事警察局鑑定，結果與移送書隨案移送之犯
    嫌丙○○犯案時所穿著之布鞋印痕相符，你對於該公文的記
    載有何意見？）該公文是中山分局函覆板橋地檢署的結果，
    該公文應由中山分局詮釋較為妥適，因為他們是外勤，他們
    所謂的相符，是綜合全部的證據資料判斷，我個人對於他們
    相符的判斷，我會用類同的定義；（本案中三份鑑定報告，
    是否可以確定是同一隻鞋？）這三件的紋痕是一樣的，但因
    為沒有個化特徵，所以不能肯定是同一隻鞋；（同一批的鞋
    子分別在兩個地方犯案所留下的痕跡會不會相同？）紋痕會
    一樣，至於被告的身高、體重對紋痕的影響不大；（你們的
    鑑定方法為何？）重合比對法，就是將現場照片以一比一的
    比例進行放大，再把實際拓印的鞋子，拓印痕轉換成投影片
    ，因為卷宗是影本可能不清楚，但我們的鑑定會轉換成透明
    的投影片；（類同容許的誤差範圍？）踩的話深淺影響不大
    ，反而是照相及比例尺，是否有依照要求放置或放大，我們
    會經過修正，比對的樣本比例不會有問題；（如果沒有個化
    特徵，你們認為一樣的話，只能用類同形容？）是；（這三
    個現場鞋印跟嫌犯的鞋印是類同？）因為我們是各自跟嫌犯
    的鞋子做比對，所以三個跟嫌犯的鞋子類同，所以也可以說
    是三個現場鞋印是類同。」等情（見本院99年6 月21日審理
    筆錄），因就該3 件竊盜部分，為警於現場採集之鞋印與被
    告住處查扣之布鞋觀之，固然無從確定是同一雙鞋子，然基
    於社會經驗法則，該所為鑑定布鞋踩痕跡證均為相同，本於
    行為人之個化性觀點，自可堪認定該3 次竊行之人即為本件
    被告丙○○，並無任何悖反經驗暨論理法則，至無疑義。換
    言之，均足佐證被告於附表壹所示時、地為行竊之事實。此
    外，復有搜索扣押筆錄、扣押物品目錄表、贓物認領保管單
    、扣案物照片、以及門號0000000000號、序號000000000000
    000 、000000000000000 號行動電話通聯調閱查詢單、雙向
    通聯紀錄暨基地臺位置等件，暨扣案如附表參之物件，及附
    表壹、貳所示失竊財物細目等，均足佐證被告竊盜及故買贓
    物之事實。據上，本案被告自白部分，核與事實相符，否認
    部分所為之辯解暨辯護所指，均難認可採，是本案事證積極
    明確，被告犯行，均堪認定，應予責罰。
三、核被告丙○○所為，係犯刑法第320 條第1 項之竊盜罪、同
    法第321 條第1 項第1 、2 款之加重竊盜罪及同法第349 條
    第2 項之故買贓物罪。被告先後3 次竊盜犯行，於時間、地
    點上均可明確區別，足認為係犯意個別，行為可分，為數罪
    ；又該2 次故買贓物行為，其時、地各為密接，各侵害同一
    之法益，在刑法評價上，應各視為數個舉動之接續施行，各
    為接續犯，應各論以包括一罪，其2 次贓物犯行，時間區隔
    明顯，顯然係不同之故買犯意，亦為數罪，應予分論併罰。
    被告所犯如附表壹所示竊盜犯行（計3 罪）暨附表貳所示故
    買贓物犯行（計2 罪），應予分論併罰。爰審酌被告各該犯
    罪動機、手段、竊取暨故買贓物價值及所生危害程度，及於
    犯後不知坦然面對犯行等一切情狀，分別量處如附表壹、貳
    所示之刑，並定其應執行刑如主文所示，以資懲儆。至附表
    參扣案之物件，於客觀上觀察，難認為與竊盜或贓物犯行有
    密接關係，復無證據證明為供本件犯行所用之物，應不為沒
    收宣告，附帶說明。
四、末查，被告為本案各次犯行前，即因竊盜案件，經法院先後
    判處罪刑確定（詳本院99年6 月21日言詞辯論終結日查悉之
    臺灣高等法院被告前案紀錄表附卷可憑），然均未能有效遏
    止被告再犯，竟仍於前次徒刑執行完畢釋放，復為本件多次
    之竊盜、故買贓物犯行即如附表壹所示之竊盜犯行，以及附
    表貳所示之贓物犯行；顯見被告無視法律刑罰，已將實施竊
    盜、贓物犯行視以為常，其於本案犯罪態樣或係隨處竊取他
    人之物或多量故為買受贓物行為，顯然助長竊盜犯行，均堪
    認被告為圖自身生活所需，隨意侵害他人財產法益，心態已
    嚴重產生偏差，甚明，故本院認被告已有犯竊盜罪、贓物罪
    之習慣，非予加強他律矯治不足以矯正其惡性，應於刑之執
    行前，令入勞動場所強制工作，施以特別教化，使其養成勤
    勞之習慣，避免再犯，爰併依竊盜犯贓物犯保安處分條例第
    3 條第1 項、第4 條及第5 條第1 項前段之規定，諭知被告
    應於刑之執行前令入勞動場所強制工作3 年，以收矯治之效
    ，並用以確保社會大眾財產權受到應有的保障。
據上論斷，應依刑事訴訟法第299 條第1 項前段，刑法第320 條
第1 項、第321 條第1 項第1 款、第2 款、第349 條第2 項、第
51條第5 款，刑法施行法第1 條之1 ，竊盜犯贓物犯保安處分條
例第3 條第1 項、第4 條、第5 條第1 項前段，判決如主文。
本案由檢察官甲○○提起公訴，經檢察官黃佳權到庭執行職務。
中    華    民    國    99    年    7     月    12    日
                  刑事第5 庭審判長法  官  鄭水銓
                                  法  官  謝梨敏
                                  法  官  黎錦福
上列正本證明與原本無異。
如不服本判決，應於判決送達後10日內敘明上訴理由，向本院提
出上訴狀（應附繕本），上訴於臺灣高等法院。其未敘述上訴理
由者，應於上訴期間屆滿後20日內向本院補提理由書「切勿逕送
上級法院」。
                                  書記官  蔡麗春
中    華    民    國    99    年    7     月    12    日
附錄本案論罪科刑法條：
中華民國刑法第320條
（普通竊盜罪、竊佔罪）
意圖為自己或第三人不法之所有，而竊取他人之動產者，為竊盜
罪，處5 年以下有期徒刑、拘役或5 百元以下罰金。
意圖為自己或第三人不法之利益，而竊佔他人之不動產者，依前
項之規定處斷。
前二項之未遂犯罰之。
中華民國刑法第321條
（加重竊盜罪）
犯竊盜罪而有左列情形之一者，處6 月以上、5 年以下有期徒刑
：
一、於夜間侵入住宅或有人居住之建築物、船艦或隱匿其內而犯
    之者。
二、毀越門扇、牆垣或其他安全設備而犯之者。
三、攜帶兇器而犯之者。
四、結夥三人以上而犯之者。
五、乘火災、水災或其他災害之際而犯之者。
六、在車站或埠頭而犯之者。
前項之未遂犯罰之。
中華民國刑法第349條
（普通贓物罪）
收受贓物者，處3 年以下有期徒刑、拘役或5 百元以下罰金。
搬運、寄藏、故買贓物或為牙保者，處5 年以下有期徒刑、拘
役或科或併科1 千元以下罰金。
因贓物變得之財物，以贓物論。
竊盜犯贓物犯保安處分條例第3條
十八歲以上之竊盜犯、贓物犯，有犯罪之習慣者，得於刑之執行
前，令入勞動場所強制工作。
刑法第84條第1 項之期間，自前項強制工作執行完畢之日起算。
但強制工作自應執行之日起經過三年未執行者，自該三年之期間
屆滿之日起算。
竊盜犯贓物犯保安處分條例第4條
依本條例所為之保安處分及其期間，由法院以判決諭知。
竊盜犯贓物犯保安處分條例第5條
依本條例宣告之強制工作處分，其執行以三年為期。但執行已滿
一年六個月，而執行機關認為無繼續執行之必要者，得檢具事證
，報請檢察官聲請法院免予繼續執行。
依本條例宣告之強制工作處分，執行已滿三年，而執行機關認為
有延長之必要者，得檢具事證報經上級主管機關核准後，報請檢
察官聲請法院許可延長之。但延長期間，最長不得逾一年六個月
，並以一次為限，在延長期間內，執行機關認無繼續延長之必要
者，得隨時檢具事證，報請檢察官聲請法院免予繼續延長執行。
附表壹：
┌──┬───────────────────┬───────┬─────────┐
│編號│失竊時地、被害人、行為方式、失竊財物  │ 宣  告    刑 │所  犯   法   條  │
├──┼───────────────────┼───────┼─────────┤
│ 一 │98年4 月30日上午某時至同日22時30分間之│犯竊盜罪，處有│刑法第320條第1項。│
│    │某時許，在臺北市○○區○○街50號5 樓，│期徒刑捌月。  │                  │
│    │以侵入住宅行竊方式，竊取陳伶娥所有之  │              │                  │
│    │戒指4 枚。                            │              │                  │
├──┼───────────────────┼───────┼─────────┤
│ 二 │98年6 月間某日18時30分至21時30分間之某│犯加重竊盜罪，│刑法第321 條第1 項│
│    │時許，在臺北市中山區○○○路○ 段55巷32│處有期徒刑拾月│第1、2款。        │
│    │號2 樓，以於夜間毀越後陽臺鐵窗之安全設│。            │                  │
│    │備，侵入住宅行竊方式，竊取陳吳寶珠所有│              │                  │
│    │之玉墜子1 枚、戒指1 枚。              │              │                  │
├──┼───────────────────┼───────┼─────────┤
│ 三 │98年7 月3日20時至翌（4） 日3時許，在  │犯加重竊盜罪，│刑法第321 條第1 項│
│    │臺北市○○區○○路508 號5 樓，以於夜間│處有期徒刑拾月│第1款。           │
│    │侵入住宅行竊方式，竊取朴雪姬所有之太平│。            │                  │
│    │洋溫泉會館養生湯屋券42張、套餐券19張、│              │                  │
│    │手錶1支。                             │              │                  │
└──┴───────────────────┴───────┴─────────┘
附表貳：
┌──┬───────────────────┬───────┬─────────┬─────────┐
│編號│失竊時地、被害人、失竊財物            │故買時地      │宣  告  刑        │所  犯  法  條    │
├──┼───────────────────┼───────┼─────────┼─────────┤
│ 一 │98年1 月上旬某日，陳慧芳在臺北市中山區│98年7 月上旬某│                  │                  │
│    │松江路164 巷11之6 號2 樓住處，失竊廠牌│日，向綽號「阿│                  │                  │
│    │華碩、序號820AAQ243282號筆記型電腦1 臺│忠」之成年男子│                  │                  │
│    │。                                    │購得。        │                  │                  │
├──┼───────────────────┼───────┤                  │                  │
│ 二 │98年3 月30日0 時至同日8時間之某時許， │同         上 │                  │                  │
│    │丁芸蘭在臺北市○○區○○街37號6 樓住處│              │                  │                  │
│    │，失竊臺北聯誼會餐飲禮券43張。        │              │                  │                  │
├──┼───────────────────┼───────┤                  │                  │
│ 三 │98年7 月5 日1 時至同日8時間之某時許， │同         上 │                  │                  │
│    │陳筱瑜在臺北市○○區○○街37號7 樓住處│              │編號一、二、三為一│                  │
│    │，失竊廠牌NOKIA 、序號000000000000000 │              │個接續行為，論以1 │                  │
│    │號手機1 支、戒指1 枚、銀色項鍊1 條、玫│              │罪。犯故買贓物罪，│                  │
│    │塊金粉紅項鍊1 條、手鍊1 條。          │              │處有期徒刑柒月。  │刑法第349條第2項。│
├──┼───────────────────┼───────┼─────────┼─────────┤
│ 四 │98年7 月21日19時至21時間之某時許，李子│98年8 月20日前│                  │                  │
│    │瑛在臺北市松山區○○○路4 巷13號4 樓住│後之某日，向綽│                  │                  │
│    │處，失竊廠牌NOKIA 、序號00000000000000│號「阿忠」之成│                  │                  │
│    │1號手機1 支、太洋SOGO禮券5 張。       │年男子購得。  │                  │                  │
│    │                                      │              │                  │                  │
├──┼───────────────────┼───────┤                  │                  │
│ 五 │98年8 月5 日14時至18時間之某時許，王秀│同         上 │編號四、五為一個接│刑法第349 條第2 項│
│    │娟在臺北市○○區○○路3 段12巷51弄32號│              │續行為，論以1 罪。│。                │
│    │7 樓住處，失竊黃金項鍊1 條、琥珀項鍊1 │              │犯故買贓物罪，處有│                  │
│    │條。                                  │              │期徒刑捌月。      │                  │
└──┴───────────────────┴───────┴─────────┴─────────┘
附表參：
一、布鞋1 雙；
二、拖鞋1 雙；
三、棉質手套11雙；
四、工具1 批。

司法院資訊處製作；財團法人民間司法改革基金會備份。
